臺灣高等法院臺中分院刑事判決　　　　　　　九十一年度重上更(四)字第二三五號
　　上　訴　人　臺灣彰化地方法院檢察署檢察官
　　上　訴　人
　　即　被　告　己○○
　　　　　　　　戊○○
　　　　　　　　丙○○
　　共　　　同
　　指定辯護人　本院公設辯護人　甲○○
右上訴人等因被告等殺人案件，不服臺灣彰化地方法院八十九年度重訴字第七號中華
民國八十九年九月二十一日第一審判決（起訴案號：臺灣彰化地方法院檢察署八十九
年度偵字第一六六五號），提起上訴，本院判決後，經最高法院發回更審，本院判決
如左：
主      文
原判決撤銷。
己○○共同連續殺人，累犯，處有期徒刑拾肆年，褫奪公權陸年。
戊○○共同殺人，累犯，處有期徒刑拾壹年，褫奪公權伍年。
丙○○共同殺人，處有期徒刑拾年，褫奪公權肆年。
    事      實
一、己○○、戊○○與丙○○三人係兄弟關係。己○○曾於民國（下同）八十二年間
    ，因殺人未遂案件，經本院判處有期徒刑五年二月確定，並經最高法院判決上訴
    駁回而確定，於八十六年三月十五日假釋出獄，八十九年一月四日縮刑假釋期滿
    ，假釋未被撤銷而執行完畢；戊○○則於八十七年間因收受贓物罪，經台灣彰化
    地方法院判處有期徒刑三月確定，於八十七年十一月十日易科罰金執行完畢，均
    不知悔改。緣因林釗旭懷疑丙○○曾於八十九年二月間，竊取其所有之空酒瓶及
    所養雞隻，乃於同月二十九日下午四、五時許，邀同友人乙○○及壬○○，共同
    前往丙○○位在彰化縣田尾鄉○○村○○路○段一三二號之住處，找丙○○責問
    ，當時丙○○住家未有人在，林釗旭與乙○○、壬○○三人，即先到同鄉○○村
    ○○路○段一一二號丙○○之叔公李洽典住家查詢丙○○之返家情形，並在李洽
    典住處飲酒。至同日下午六時三十分許，林釗旭與乙○○即轉往丙○○之上開住
    所，並由林釗旭一人進入，乙○○則在圍牆外面等候。詎林釗旭入內後與丙○○
    之父親李清一發生口角爭執，進而發生拉扯，事為正在屋內之己○○、戊○○、
    丙○○三人所知悉，三人心生不悅，竟基於共同殺害林釗旭之犯意聯絡，由己○○、丙○○分別自廚房各持取其母李曾秀嬌所有之西瓜刀一把、菜刀一把（己○○持西瓜刀一把，丙○○則持菜刀一把）衝出，欲共同追殺林釗旭，林釗旭見狀
    即往圍牆外左側馬路（即田尾鄉○○路）逃跑，逃離圍牆之際，己○○適見在圍
    牆外之乙○○撿拾地上之鐵棍，並阻擋追殺林釗旭，竟亦基於概括之連續殺人之
    犯意，自行持刀砍殺乙○○，乙○○即一面持鐵棍抵擋己○○，一面退至圍牆外
    右側之馬路（即公園路），己○○雖持刀砍殺乙○○，惟因乙○○以鐵棍抵擋，
    而未遭砍傷；戊○○、丙○○則仍持續追趕林釗旭，戊○○先從後追至該住處外
    道路（離己○○家圍牆二十五‧七公尺處），於追上時，即將林釗旭壓制倒趴於
    地上，此時己○○眼見林釗旭已被戊○○壓制在地，隨即手持該把西瓜刀轉往砍
    殺林釗旭，戊○○見己○○手持西瓜刀趕來，隨即起身，讓己○○手持該把西瓜
    刀揮砍林釗旭，丙○○則在旁手持該把菜刀揮舞，因己○○持該把西瓜刀揮砍林
    釗旭左頭部及左背部二刀，導致林釗旭之頭部左顳部至左臉頰受有長度十四公分
    之銳器切創傷（創腔向下，切開頭皮、頭皮下軟組織、肌肉及腱膜，切開顱骨長
    度八公分，切開硬腦膜及大腦實質長度八．四公分、深度三公分，合併此創傷者
    ，有左側顳枕葉多量蜘蛛膜下腔出血）、左肩胛部受有長度二十公分之銳器切創
    傷（創腔向下，切開皮下軟組織、肌肉及肩胛骨，合併此創傷者，有周圍軟組織
    多量出血）、左上臂受有長度八公分之銳器切創傷（創腔向下，切開皮下軟組織
    及肌肉）、另左手第五指外側亦受有長度四公分、寬度○．八公分之銳器切創傷
    與長度五公分、寬度三公分之合併瘀血斑（手背之創角為雙叉，創底之手掌骨亦
    有切創），乙○○見狀又再度趕來欲以鐵棒阻擋己○○繼續砍殺林釗旭，詎己○○仍以上開欲殺害乙○○之犯意，眼見林釗旭已被其所重創在地，即手持西瓜刀
    自行追殺乙○○並對乙○○揮砍七、八刀，其中一刀砍傷乙○○之左前額及臉部
    ，致乙○○因而受有左額部裂傷之傷害，幸因乙○○再以鐵棒阻擋，始免遭己○○砍殺而死亡。其後，李洽典因聽見屋外之吵雜聲音，乃出來喝止，己○○、戊○○、丙○○三人始罷手。林釗旭、乙○○二人，身受重傷倒地，經同行之壬○○及時送往彰化縣北斗鎮卓綜合醫院急救，乙○○之傷勢經縫合三十針後並無大
    礙，己○○殺害乙○○之犯行，遂未能得逞，然林釗旭則因頭部及左背部之銳器
    創傷而致出血性休克，於同日晚上七時四十分不治死亡。己○○眼見肇成重大事
    端後，隨即騎乘機車攜帶該西瓜刀逃逸。嗣於同日晚上九時三十分許，戊○○、
    丙○○在家經警查獲，並起獲作案用菜刀一把。己○○則至翌日（即同年三月一
    日）晚上十時四十五分許，才攜帶該把作案用之西瓜刀到彰化縣警察局北斗分局
    投案，並經警扣得該把西瓜刀。
二、案經被害人林釗旭之父庚○○、其配偶丁○○，及被害人乙○○訴由彰化縣警察
    局北斗分局報請台灣彰化地方法院檢察署檢察官偵查起訴。
    理      由
一、訊據上訴人即被告（以下簡稱為被告）己○○對伊確有於右揭時地，手持前開扣
    案之西瓜刀一把，揮砍被害人林釗旭及告訴人乙○○，造成一死一傷之犯行，先
    後於警訊、偵查及審理時坦承不諱，惟仍矢口否認伊有殺人犯意，辯稱：伊係因
    為被害人林釗旭及乙○○酒後，夥同七、八人持械至伊之住所推打伊父李清一，
    並強要帶走被告丙○○至他處毆打，始基於義憤持刀反擊，且伊只有在住所圍牆
    內，持刀對被害人林釗旭及乙○○攻擊，並未追至馬路，圍牆內亦無明顯血跡，
    伊無殺人之犯意，應無殺人之犯行云云；上訴人即被告（以下亦簡稱為被告）戊○○則矢口否認伊有何共同殺人犯行，辯稱：案發時，伊並未手持任何兇器對被
    害人林釗旭攻擊，亦未將林釗旭壓制在地供己○○砍傷，事前尤未與己○○、丙○○共謀殺人，伊縱有在場觀看己○○殺人，亦未構成犯罪云云；上訴人即被告
    （以下亦簡稱為被告）丙○○則辯稱：伊並未持菜刀在場揮舞，僅空手在旁邊，
    未參與上開殺人犯行云云。
二、惟查：
  (一)被告己○○之右揭犯行，業據其於警訊調查、偵審中自承在卷（見偵字卷第二一
    至二二頁反面彰化縣警察局北斗分局警訊筆錄、第四八頁、原審卷第九二至九九
    頁、本院上訴卷第四四至五三頁、第一一八至一二九頁、更一審卷第二二至二四
    頁、四九至五六頁、八五至九二頁、更二審卷第一二二至一二五頁、更三審卷第
    五八頁、第一０五至一０七頁、更四審卷第六０頁）；被告丙○○亦曾自承當時
    有持菜刀出來自衛等語（見原審卷第六○、七二、九七頁、本院更一審卷第五五
    頁），又被告等之父母親李清一、李曾秀嬌亦分別證稱當時被告等三人均在家看
    電視、被告己○○當時確有持該把扣案西瓜刀等語在卷（見原審卷第八三、八四
    頁、本院上訴卷第一二四頁）。
  (二)另被害人林釗旭係因懷疑被告丙○○曾於八十九年二月間，竊取渠所有之空酒瓶
    及所養雞隻去賣，始於同月二十九日下午四、五時許，邀同告訴人乙○○及壬○○欲往丙○○位在彰化縣田尾鄉○○村○○路○段一三二號之住處找丙○○之父
    母理論，俟抵達上址後，因被告住家無人，被害人林釗旭與告訴人乙○○、壬○○三人乃先到同鄉○○村○○路○段一一二號被告之叔公李洽典住家查詢丙○○
    返家情形，並在李洽典之住家飲酒，迨至同日下午六時三十分許，林釗旭與乙○○轉往丙○○之上開住所，並由林釗旭一人空手進入，乙○○則在圍牆外面等候
    ，林釗旭因與被告之父親李清一起口角，遭被告己○○、丙○○至廚房拿取西瓜
    刀、菜刀各一把與戊○○共同追殺而逃離，至圍牆外因告訴人乙○○持鐵棍阻擋
    ，另由被告己○○自行追殺告訴人乙○○等情，迭據告訴人乙○○、證人壬○○
    、李洽典於偵、審中陳述在卷，渠等之陳述如下：
(1)告訴人乙○○之指訴：
      「因丙○○涉嫌於幾天前向死者林釗旭偷抓雞及拿空酒瓶去賣，所以死者要
        我於今日下午約18時30分許陪同前去該處向其父母親說明，結果死者林釗
        旭一到李嫌門前時（當時我人站在庭院外），就被己○○手持西瓜刀一支、
        戊○○及丙○○分持一支菜刀從屋內追打出來，死者見狀馬上往外跑至路上
        時，就被己○○持西瓜刀及另一名弟弟（我不知道是哪一位弟弟）壓在路上
        ，由己○○持西瓜向倒在地上之死者林釗旭砍殺好幾下之後，我見狀即上前
        欲將他們拉開，結果己○○手持西瓜刀反追我，欲殺我之際，我馬上從旁邊
        拾起一支鐵棍擋住西瓜刀，所以僅被殺到左前額及臉部受傷（詳如驗傷診斷
        書所列），之後因為李嫌之叔公李洽典跑出來喊說：你們這樣是在幹什麼等
        語，後來李嫌三兄弟才罷手，我便趕緊叫人報警，而我與死者林釗旭兩人就
        被壬○○載往北斗卓綜合醫院就診，結果林釗旭傷重流血過多不治死亡．．
        ．當時我們兩人都是空手前往，未帶任何器械。」（見相字卷第二十頁反面
        至二十一頁正面之警詢筆錄）
      「因丙○○之前曾偷林釗旭的雞及空酒瓶去賣，我們就到他家請他說明，沒
        想到老大己○○手持二尺多西瓜刀，戊○○拿一支金屬物品，我不確定是否
        為刀械，丙○○拿一把四方形的菜刀追到外面來，因我們均沒拿工具過去，
        心裡害怕就跑，林釗旭在離該處十公尺被己○○、戊○○壓在地上．．．我
        看到己○○有拿西瓜刀砍林釗旭，因林釗旭臉部朝下，所以己○○持刀砍他
        的背部，次數不清楚，沒有看到戊○○有砍他，丙○○則拿菜刀在旁威武」
        （見相字卷第四八頁反面、第四九頁正面之相驗筆錄）
      「（問：案發當天你有無與林釗旭二人進入己○○家？）沒有進去。是他父
        親跑出來開門，當時我在大門圍牆外面，只有林釗旭一人在大門圍牆處，與
        他父親說話，講話聲音有大聲一點，我與死者是同學，知他係為了偷空酒瓶
        之事去的，但我當時並未聽清楚他們談話內容。」、「（問：這之前死者有
        動手推或打己○○之父？）沒有。只有爭執，當時己○○就自屋內拿了西瓜
        刀出來，西瓜刀並沒有套子，他出來後就自大門砍出來，我當時見他已在砍
        殺沒有砍到，當時死者在叫，我就拿了鐵條（棍）衝到圍牆內，當時他砍了
        死者正面一刀沒砍到，我拿了鐵條（棍）把這一刀擋下後，沒有砍到，我叫
        死者快跑，當時己○○要砍我，死者就跑到馬路上，這時老二（當庭指認戊○○）就自裡面衝出來拿了一個亮亮的會反光，可能係酒瓶之類，不知是否
        酒瓶，材質不清楚之物出來，自死者之左腰部碰了一下，至於有無插入，我
        不清楚，之後並撲倒死者，這時戊○○之手上工具我沒看見，當時死者臉朝
        下，確定手未被反制，這時己○○拿西瓜刀追趕我，被我以鐵條（棍）阻擋
        ，砍不到我，就折回去砍殺戊○○壓住之死者，砍了幾刀子，砍何處，我不
        知道，只確定見戊○○在己○○跑過來後，就爬起來，由己○○以西瓜刀砍
        死者背部，死者之後由我以手扶起，由他自己跑到隔壁去求救，當時我才看
        見老三李佑興手拿菜刀在現場揮舞，至於他何時、如何跑出他家，我沒有注
        意，也沒有聽清楚說什麼。」（見偵字卷第四六頁正面至四十七頁反面之偵
        訊筆錄）
      「（問：己○○拿西瓜刀砍你幾刀？）七、八下。只有一刀傷到我。因當時
        我整個臉都是血，而且鄰人都出來，他才沒再砍我」（見本院上訴卷第五一
        頁）
      「（問：為何己○○會拿刀刺你們？）不知道，他先追殺我，殺不到，我往
        外面跑，戊○○追林釗旭．．．戊○○壓制林釗旭，己○○看到林釗旭被戊○○壓制才去殺他，我要去拉時己○○才殺我，隔壁的人出來時己○○才沒
        有繼續殺我，林釗旭被殺幾刀我沒有看到．．．」（見本院更二審卷第六四
        頁）
      於本院前審履勘現場時指稱：「．．．只有我與林釗旭至被告家，我當時在
        被告家圍牆外，林釗旭入內與李清一（即被告之父親）夫婦談話並起衝突，
        不久，林釗旭喊叫有人拿刀出來，並跑出來，我就趕快在圍牆（外）拾起一
        支鐵棍，後就見到己○○拿西瓜刀出來，並要砍殺林釗旭，我就用鐵棍將其
        抵擋開，己○○就追殺我，我就一直抵擋並退向圍牆外右側馬路，並見到戊○○拿一亮亮的東西追殺林釗旭（依履勘現場圖所示，林釗旭當時係跑向圍
        牆外左側之馬路）後見到戊○○向林釗旭刺一刀（下），林釗旭即趴下，戊○○並將林釗旭壓制在地，己○○砍殺我時，轉頭見到林釗旭被壓制在地，
        就跑去砍殺林釗旭，我趕過去查看林釗旭情況時，己○○就抬起頭來並砍殺
        我，我一再抵擋，但還是被其砍傷．．．」（見本院更三審卷第九四頁正、
        反面）
      於本院更四審審理時指稱：「（問：你在警訊及偵查中供稱丙○○當時也有
        拿菜刀從屋內追打出來？）是的，丙○○當時拿菜刀從屋子跑出來，在路邊
        拿菜刀揮舞，是在他們家門口附近，離林釗旭躺的位置命案現場附近幾公尺
        ，但何時跑出來，我沒有注意，也聽不清楚他講什麼，我沒有看到他對林釗
        旭攻擊，因為己○○拿西瓜刀，本來追殺林釗旭，後來我拿鐵棍阻擋，他臨
        時才要砍殺我，戊○○追林釗旭，所以我那時候很緊張沒有注意，但是後來
        林釗旭倒下去，我有看到丙○○拿菜刀在那邊揮舞，出現在死者旁邊，當時
        戊○○將林釗旭壓在地上，己○○回去砍林釗旭，我要去救林釗旭，己○○
        看到我又來阻擋他繼續砍殺林釗旭，他抬頭看到我，他又追殺我，並且對我
        砍了七、八刀，丙○○是在戊○○壓住林釗旭時就拿刀在旁邊揮舞，己○○
        就砍殺林釗旭，己○○與戊○○原來是追殺林釗旭，因為我去阻擋他們才分
        開，一人追殺林釗旭，一人追殺我，當時我與林釗旭兩人到己○○他們家裡
        ，都是空手，沒有帶任何凶器。我沒有與七、八個人一起到被告家裡理論，
        他父親並沒有受傷‧‧‧」（見本院更四審卷第六十至六一頁）
    (2)證人壬○○之證述：
      「我與林釗旭、乙○○相互認識。我們三人是於今日下午16時30分許一同
        前往李洽典家裡（田尾鄉○○村○○路○段一一二號）詢問他是否知道丙○○之人，因為丙○○於幾天前跑去死者林釗旭家中偷抓雞及拿空酒瓶去賣，
        所以想要去告訴丙○○父母親叫他以後不要再這樣子，結果林釗旭就叫乙○○陪同他前去李嫌家，不久就聽到外面有大小聲音，我就跑出去看，看到己○○手持一支西瓜刀從屋內跑出來，欲追殺林釗旭，另兩名戊○○、及丙○○各手持菜刀緊追在後，林釗旭見狀就往外跑至路上後，被己○○絆倒之後
        ，我看見己○○持西瓜刀砍殺死者林釗旭一兩下之後，我見狀就再跑進李洽
        典家中。後來李洽典才叫我趕快把受傷之林釗旭及乙○○兩人載至北斗卓綜
        合醫院就診，結果林釗旭因流血過多傷重不治死亡．．．他們二人（指林釗
        旭及乙○○）都是空手前往。因為他們只是要去找他父母親說明，並無惡意
        ．．．根本就沒有互毆之情事，更何況李嫌三兄弟根本也沒受傷。」（見相
        字卷第二二頁反面、二三頁正面之警詢筆錄）
      「．．．我聽到外面有人爭執聲音，我就跑出去看，看到己○○三兄弟跑出
        來，己○○兄弟三人，有人拿西瓜刀，有人拿菜刀，另外一人則不確定是否
        有持工具，丙○○拿菜刀，另外人我不認識，所以不知道何人持西瓜刀．．
        ．我只看到林釗旭被一人壓倒在地上，那人持西瓜刀砍林釗旭，至於其他兩
        人，我沒有注意看」（見相字卷第五一頁反面至五二頁相驗筆錄）
      「當時我聽到聲音便跑出來，看到死者與乙○○、被告三人全在，老大拿了
        一把西瓜刀，老二沒看清楚，老三拿了一把菜刀在他家門口揮舞，那時死者
        已趴在路上，老大正在拿刀砍，老二離約一公尺，老三拿菜刀揮舞著」（見
        原審卷第五九頁正、反面）
      「（問：林釗旭是如何趴下的？）沒看到。」、「（問：你們有看到戊○○
        壓住他《指林釗旭》？）我沒看到。」、「（問：己○○拿西瓜刀殺林釗旭
        ，你們都有看到？）有的。」、「（問：你看到他砍幾刀《指己○○砍林釗
        旭》？）我看到林釗旭趴在地上，己○○砍他二刀。沒有人壓住他。」（見
        本院上訴卷第九八、九九頁）
      「（問：當天為何去被告家？）那天我用轎車載他們（指林釗旭、乙○○）
        去李洽典家，他們二人原來說要去丙○○家，我們去時丙○○不在，我們就
        去李洽典家坐，他們二家只是隔壁而已，他們二人要去找人理論，當時被告
        家都沒有人在，林釗旭、乙○○有去叫門但沒有人回應，後來有聽到他們回
        來，乙○○、林釗旭就走過去，我在李洽典家，我聽到很大聲，就和李洽典
        的小孩過去看，我看到己○○拿刀子殺林釗旭，乙○○有去擋一下，被告三
        兄弟都有追出來，我沒有看到林釗旭有無被他們三兄弟壓住，我只看到林釗
        旭倒地時，被己○○砍殺三、四刀，李佑興拿刀在那邊揮，戊○○在旁邊，
        我沒有看到他在做什麼。」（見本院更二審卷第八七頁）
      於本院前審履勘現場時證稱：「當時我在李洽典家中，後聽到吵架聲才出來
        ．．．見到林釗旭倒下．．．我看到時己○○已在砍殺林釗旭，未看到戊○○有壓住林釗旭，此時戊○○就在林釗旭旁邊，而己○○在砍殺林釗旭，後
        又見到己○○在砍乙○○．．．」（見本院更三審卷第九五頁正、反面）
      於本院更四審審理時證稱：「我當時有看到被告三人分別拿刀跑出屋外，在
        追林釗旭，丙○○他跑到門口沒有多遠的路旁就停在那邊揮舞刀子，後來己○○拿刀又追乙○○，因為王那時候拿鐵棍阻擋，後來林釗旭躺在地上，己○○有拿刀砍殺林釗旭，丙○○那時候他拿菜刀在旁邊五、六公尺附近揮舞
        ，也沒有靠近，我沒有聽見他說什麼。」「（問：是否確實有看到丙○○持
        刀一同從屋內追林釗旭出來？）有的，那時我就在現場有看到。他們三人拿
        刀共同陸續從屋內追出來，我有看到丙○○拿菜刀揮舞，但不久我又出來就
        看到乙○○拿鐵棍阻擋，後來我進去李洽典的家，又出來看到己○○有砍殺
        林釗旭一、兩刀，戊○○在旁邊，之前戊○○有無將林釗旭壓在地上，我因
        進屋內沒有看到，但我出來看到丙○○還在旁邊揮舞刀子，只有中間我進去
        李洽典家約一、二十秒我就出來‧‧‧這段期間我沒有看到林釗旭如何趴下
        ，戊○○有無壓住林釗旭在地上外，其餘就如我所述，我並不是只有看到後
        半段情形，當時我看到林釗旭與乙○○沒有攜帶任何凶器，是空手」（見本
        院更四審卷第六二、六三頁）
    (3)李洽典之證述：
      「當時我正在家中陪小孩做功課，忽然聽到外面有很大的響聲，我就同前來
        我家坐的朋友壬○○跑出門外，就看見己○○持西瓜刀砍殺林釗旭、乙○○
        二人．．．我當時是看見己○○持西瓜刀朝趴在地上的林釗旭背後砍殺數刀
        後，又持西瓜刀向乙○○之頭部砍殺。林釗旭送至北斗卓綜合醫院不治死亡
        ，而乙○○則頭額處重傷．．．己○○及其家人均有追趕林釗旭、乙○○二
        人，但我只看到己○○持西瓜刀砍殺林釗旭及乙○○二人。」、「（問：己○○及其家人由何處追趕林釗旭、乙○○二人？共多遠距離？己○○共砍殺
        林釗旭及乙○○幾刀？林釗旭、乙○○二人有無反擊？）由己○○他家門口
        追趕約十幾公尺。我沒有注意幾刀。沒有（指林釗旭、乙○○未反擊）」（
        見相字卷第二四頁反面至二五頁反面）
      「我去的時候正看到老大在砍死者，死者已趴在地上，我看到老大正在砍最
        後一、二刀，當時老三拿菜刀在揮，我講一句幹什麼，後來老大便騎機車來
        （應係走）了」（見原審卷第五九頁反面）
      「（問：林釗旭是如何趴下的？）我出來時他已經趴在地上了。」、「（問
        ：你們有看到戊○○壓住他《指林釗旭》？）我出來沒看到。」、「（問：
        己○○拿西瓜刀殺林釗旭，你們都有看到？）有的。」、「（問：你看到他
        砍幾刀《指己○○砍林釗旭》？）我看到己○○拿刀砍林釗旭一刀，林釗旭
        他當時趴著。」、「（問：己○○拿刀砍乙○○，你們有看到？）我有看到
        ，己○○是從王的頭上砍下，王拿鐵管抵擋。」（見本院上訴卷第九八、九
        九、一０一頁）
      於本院履勘現場時證稱：「我是聽到爭吵聲後，再出去我家巷口看發生何事
        ，當時看到己○○砍殺趴在地下的林釗旭最後一刀，沒有看到戊○○壓制林
        釗旭，後來並見到己○○在砍殺乙○○，而乙○○以鐵棍抵擋，不知有無砍
        到乙○○，但有見到乙○○頭部流血．．．」（見本院更三審卷第九五頁反
        面、九六頁正面）
    (4)綜上所述，被害人乙○○、證人壬○○就案發情節之敘述，先後雖略有不一致
      ，乙○○於警詢時先指稱：伊見被告己○○持西瓜向倒在地上之死者林釗旭砍
      殺好幾下後，才上前欲將他們拉開，結果被告己○○手持西瓜刀反追砍伊等語
      （即被告己○○僅追砍乙○○一次）；嗣於偵、審時即指稱：伊先在圍牆內持
      鐵棍抵擋被告己○○，當被告己○○反追林釗旭，並砍殺林釗旭，伊要再去拉
      死者時，被告己○○又砍殺伊等語（即被告己○○係接續砍殺乙○○二次）。
      證人壬○○於警詢及檢察官相驗時先證稱：伊看到被告己○○手持一支西瓜刀
      從屋內跑出來，欲追殺林釗旭，另被告戊○○、丙○○各手持菜刀緊追在後，
      林釗旭為被告己○○絆倒後，伊見被告己○○持西瓜刀砍殺林釗旭一兩下後，
      就再跑進李洽典家中等語；嗣於偵、審中即證稱：伊沒有看到林釗旭如何趴下
      ，也沒看到被告戊○○壓制林釗旭，只看到被告己○○砍殺林釗旭及乙○○兩
      人等語。惟查，乙○○、壬○○所述雖有前開不一致之情形，然本院前審為釐
      清案發情節，曾會同被告之辯護人、告訴人乙○○、證人壬○○及李洽典、被
      告戊○○及丙○○暨當時至現場處理之員警林鴻榮、陳福修至現場履勘，模擬
      案發之經過，並製有現場圖及照片在卷可稽（見本院更三審卷第八五至八九頁
      ），是告訴人乙○○、證人壬○○及李洽典嗣於本院更三審履勘現場及本院更
      四審審理時所為之陳述，應最為完整且真實，較為可採，況渠等三人於本院更
      三審審履勘現場時及本院更四審審理時所為之陳述，亦核與渠等三人於偵、審
      中所供相符，是告訴人乙○○於警詢時所供（即被告己○○僅追殺一次），應
      僅係敘述案發情節之後半段；而證人壬○○既曾於案發當時進入李洽典屋內約
      一、二十秒，並未全程目睹案發經過，且無看見林釗旭如何趴下之情，業據其
      於本院更四審審理時證述甚明（見本院更四審卷第六二頁），故其於警詢及檢
      察官相驗時證稱林釗旭係為被告己○○絆倒之陳述，因非其親自目睹，即不得
      作為論罪之證據，併此敘明。
  (三)至被害人乙○○於警詢時雖指稱：被告戊○○當時持一把菜刀追出來（見相字卷
    第二十頁反面）；嗣於檢察官相驗及偵、審時又稱「被告戊○○拿一支金屬物品
    ，不確定是否為刀械」、「被告戊○○拿了一個亮亮的會反光，可能係酒瓶之類
    ，材質不清楚之物出來，自死者之左腰部碰了一下」等語（見相字卷第四八頁反
    面）；證人壬○○於警詢時雖證稱：伊有見到被告戊○○手持菜刀緊追在後等語
    （見相字卷第二二頁頁反面），然其後於檢察官相驗及原審審理時，則改稱：己○○兄弟三人，有人拿西瓜刀，有人拿菜刀，另外一人則不確定是否有持工具、
    老大拿了一把西瓜刀，老二沒看清楚，老三拿了一把菜刀在他家門口揮舞等語（
    見相字卷第五一頁反面至五二頁、見原審卷第五九頁）。是被告戊○○究係持何
    物（菜刀或亮亮之可能係酒瓶之不明器物或金屬物品），乙○○前後指述不一，
    且被害人林釗旭之腰部亦查無傷痕，況乙○○嗣於本院審理時又稱：「（問：他
    們三人《指己○○、戊○○、丙○○》下來手上就有拿武器？）一開始只有己○○拿西瓜刀，另二人沒拿武器。」、「（問：當時丙○○、戊○○在作何事《指
    林釗旭被戊○○壓在地上，在被己○○砍殺時》？）丙○○拿一把武器在揮舞，
    戊○○空手在一旁喊，聽不清楚。」（見本院上訴卷第四九、五一頁）；證人壬○○於本院審理時亦證稱：「我只看到林釗旭倒地，被己○○砍殺三、四刀，丙○○拿刀在那邊揮，戊○○在旁邊，我沒有看到他在作什麼」（見本院更二審卷
    第八七頁）；證人李洽典於警詢時亦證稱：「（問：當時除己○○、林釗旭、乙○○三人外有無其他人在場？）當時有己○○之二個弟弟戊○○、丙○○及其父
    母李清一、李曾秀嬌共七人在場，而丙○○當時手持菜刀」（見相字卷第二四頁
    反面、二五頁正面），綜上乙○○、壬○○、李洽典之陳述，均未看見被告戊○○當時有手持菜刀，是尚難依乙○○、壬○○上開警訊時之指訴，即認被告戊○○當時曾手持菜刀，故被告戊○○於本院前審審理中聲請將扣案之菜刀送鑑定，
    以查驗有無其指紋，核無必要，附此敘明。
　(四)本案被告己○○手持扣案西瓜刀，對被害人林釗旭揮砍之前，係由被告戊○○、
    丙○○從後追逐被害人林釗旭，並由被告戊○○在其住處外之田尾鄉○○路上將
    被害人林釗旭壓制在地，待被告己○○追趕被害人乙○○未成而持刀趕來，被告
    戊○○即起身讓被告己○○手持該把西瓜刀揮砍林釗旭之左頭部及左背部等處，
    被告丙○○則於一旁持該把扣案之菜刀揮舞之情節，業據告訴人乙○○於偵審中
    指證歷歷，且衡諸常情，被害人林釗旭、告訴人乙○○係先後由不同方向逃跑（
    被害人乙○○往圍牆外右側之馬路，被害人林釗旭往圍牆外左側之馬路），而遭
    被告己○○、戊○○、丙○○追殺，該過程中如未有被告戊○○壓制被害人林釗
    旭在地，何以被告己○○有充足時間可同時追趕二人，並在被害人林釗旭身上重
    刺多刀之理。再者，嗣後聞聲出來制止之證人李洽典、壬○○二人，雖均未能及
    時目睹被告戊○○壓制被害人林釗旭倒地之情形，惟經原審及本院法官先後訊問
    結果，證人李洽典、壬○○二人均證稱：被告己○○手持西瓜刀揮砍被害人林釗
    旭之時，被害人林釗旭確係趴在地上，被告戊○○亦站立在旁邊、被告丙○○則
    在旁持刀揮舞等語（見原審卷第五九頁，本院上訴卷第九九頁，更二審卷第八七
    頁、更三審卷第九五頁、更四審卷第六二頁）。又被告戊○○於原審訊問時，亦
    供承「我沒有把死者壓下（在）地上，我沒拿武器，當時我在『路邊』看」云云
    （見原審卷第六０頁正面），佐以被告住處之相關地形，該被害人趴下之位置與
    被告住處之圍牆相距二五．七公尺，此有履勘現場圖附卷可參（見本院更三審卷
    第八五頁），則被告戊○○何以適巧可在路邊觀看，而未出手阻止被告己○○兇
    殘之殺人行為，自與常情難以相合。況依上開證人指證被害人林釗旭係趴在地上
    遭被告己○○持刀揮砍乙節，核與被害人林釗旭身體所受刀傷部位之情形，以及
    扣案外套遭重刺等情，查無不符，而被告己○○在持刀揮砍被害人林釗旭之前，
    原係正在持刀揮砍告訴人乙○○，此亦為被告己○○所不否認，若非被告戊○○
    確有追逐被害人林釗旭，並在前開地點將被害人林釗旭壓制在地，被害人林釗旭
    豈會無故倒地，並讓被告己○○趕來持刀揮砍，堪認被告戊○○確有追逐並壓制
    被害人林釗旭之情事，至為灼然。證人壬○○、李洽典雖未明確證稱戊○○有壓
    制林釗旭於地上等語，然證人李洽典係在李洽典住處內聽聞屋外吵鬧聲後，始自
    屋內跑出來查看，並非第一時間即親睹被告己○○、戊○○追殺林釗旭、乙○○
    ，壬○○其間曾再進入李洽典屋內再出來，已如上述，故其等所親睹者應係己○○持刀砍刺已倒在地上之林釗旭之情事，始有證人李洽典出言喝止被告繼續砍刺
    被害人之舉，被害人林釗旭遭被告戊○○壓制在地之情，既有上開事證可明，尚
    難以證人壬○○、李洽典未明確證稱戊○○有壓制林釗旭於地上云云即為被告戊○○有利之認定。再證人壬○○、李洽典均證稱被害人林釗旭及乙○○二人皆係
    空手，並未攜帶凶器等語（見相字卷第二三頁、第二五頁反面、本院更四審卷第
    六三頁），則被告丙○○於其兄持西瓜刀砍殺被害人林釗旭、乙○○時，被害人
    等既已逃離其家門，衡情自無持菜刀自衛或捍衛其家人之必要，故被告丙○○於
    原審辯稱其僅持刀自衛云云，亦殊無足取，被告己○○辯稱本案與其二個弟弟無
    關云云，亦顯係迴護被告戊○○、丙○○之詞，不足採信。再者，依本案發生後
    警察到場搜證所拍攝之血跡照片顯示（見相字卷第九至十九頁），在圍牆外及馬
    路上之血跡散佈各處，而被告等住處鐵門與室內門之騎樓，甚為狹窄，亦無留存
    血跡，可見被害人林釗旭確係在被告等前開住所屋外之田尾鄉○○路上被追趕砍
    殺，核與證人李洽典、壬○○證述情節相符，是被告己○○空口辯稱其只有在上
    開住所圍牆內，持西瓜刀對被害人林釗旭加以攻擊，亦難採信。查被告己○○所
    持以揮砍被害人林釗旭之西瓜刀，銳利異常，此有該把西瓜刀扣案可資佐證。如
    持以揮砍人之身體重要部位，足以致人於死亡，被告己○○、戊○○與丙○○等
    三人顯均不能推諉稱不知，詎於被告己○○取持扣案之西瓜刀欲砍殺被害人林釗
    旭之際，被告戊○○、丙○○亦明知以西瓜刀揮砍人之身體重要部位，足以致人
    於死亡之情，被告戊○○先壓制被害人，仍起身讓被告己○○持西瓜刀揮砍被害
    人林釗旭，而被告己○○確有隨即持西瓜刀揮砍被害人林釗旭之左頭部及左背部
    等處，其中頭部左顳部至左臉頰所受之銳器切創傷，並切開頭皮、頭皮下軟組織
    、肌肉及腱膜，切開顱骨長度八公分，切開硬腦膜及大腦實質長度八．四公分、
    深度三公分，另左肩胛部所受之銳器切創傷，亦切開皮下軟組織、肌肉及肩胛骨
，足見被告己○○用力至猛，殺意至堅，而被害人等二人空手前往被告等住處，
    因本案兇殺原因肇始於丙○○，已如上述，且被告丙○○亦同時地持菜刀一把自
    屋內追出在旁揮舞，而按共同正犯之意思聯絡，並不以事前有明確之表示、謀議
    為限，即於行為當時，基於相互之認識，以共同犯罪之意思參與者，亦無礙於共
    同正犯之成立，且其表示之方法亦不以明示通謀為必要，相互間之默示合致亦無
    不可（最高法院七十三年臺上字第一八八六號、第二三六四號判例可資參照），
    是被告己○○、戊○○、丙○○等三人均有共同殺害被害人林釗旭之犯意聯絡，
    及被告己○○、戊○○分擔實施殺人之行為，要堪認定，從而，被告己○○、戊○○與丙○○三人否認其等有此部分犯行，均不足採信。又按刑法第二百七十三
    條所謂當場激於義憤而殺人，係指他人所實施之不義行為，在客觀上足以引起公
    憤，猝然遇合，憤激難忍，因而將其殺害者而言（最高法院三十一年上字第一一
    五六號判例意旨參照）。茲查，本案被害人林釗旭係因懷疑被告丙○○偷竊渠所
    有雞隻與空酒瓶，而前往被告等人之前開住所理論，縱因此事有與被告丙○○之
    父親李清一發生口角爭執，此亦顯非客觀上足以引起公憤之不義行為，則被告己○○空口辯稱其係激於義憤而殺人，自難採取。
  (五)被告己○○、戊○○、丙○○雖辯稱被害人林釗旭有聚眾七、八人持械前往並圍
    毆伊等父親李清一，為自衛才予以反擊云云，然均與上述在場親睹渠等殺人過程
    之證人乙○○、壬○○、李洽典等人所證述之情節不相符合，況若被害人果有持
    器械前往，而與渠等先為互毆，何以渠等均未受有任何傷害？且亦無其他確切之
    證據足以證明以支持其說？故尚難認所辯為真實，再者，被害人乙○○嗣後所持
    之鐵棍，係為抵抗被告己○○持刀攻擊，才在圍牆外面撿拾之情節，亦據告訴人
    乙○○於偵審中指訴甚詳，復據證人壬○○、李洽典於偵審中證稱屬實，是被告
    等辯稱被害人林釗旭聚眾七、八人持械前往並圍毆其等父親李清一，其等為自衛
    才予以反擊云云，核係卸責之詞，亦不足採信。又證人李清一於本院前審調查時
    證稱「當日伊有交付林釗旭一千元作為賠償」云云（見本院更二審第九一頁），
    不僅為當庭之被害人林釗旭父親庚○○所否認，且依本院當日勘驗被害人當時被
    砍多刀之外套所示，該口袋均無現金一千元可憑（見本院更二審卷第九三頁），
    對照李清一於警訊時及原審所證「當時他們二人進來我的屋內」、「他們說被告
    丙○○向他們偷雞及拿酒瓶，並向我要一千元，我向他們說對不起，便給他們一
    千元，他們說錢要拿人也要打，便把我推倒在地上」、「當時三被告都在樓上看
    電視」、「是在騎樓處談，因為我家騎樓圍起鐵門，所以算是屋內」、「當時乙○○在旁，乙○○當時說錢不要拿，但林釗旭說要拿」、「約有七人到我家，乙○○與林釗旭進來我家，有五人在外面，都有拿武器」云云，明顯與證人乙○○
    所證稱「我們沒有去那麼多人，只有去二人，當時我站在外面，只有林釗旭在屋
    裡談」云云未符外（見相字卷第三三頁，原審卷第八三至八五頁），佐以被告之
    母親李曾秀嬌於警訊及本院所證「我即告訴我丈夫李清一賠他一千元算了，但林
    釗旭告訴我們‧‧‧後因廚房瓦斯爐上仍在煮東西」、「當時我有在家」、「西
    瓜刀是己○○所拿」云云（見相字卷第三五頁，本院上訴卷第一二四、一二五頁
    ），絲毫未提及被害人有收取該一千元之情節，堪認證人李清一上開證言，係迴
    護被告三人之詞，核與事實未符，礙難採信。
  (六)又被告己○○拿取扣案西瓜刀要追殺被害人林釗旭時，因見告訴人乙○○以在該
    地撿拾之鐵棍阻擋，即同時手持該把西瓜刀對告訴人乙○○揮砍，欲殺害告訴人
    乙○○，惟因告訴人乙○○以鐵棍阻擋，而未遭砍傷，此後被告己○○再手持該
    把西瓜刀揮砍林釗旭之左頭部及左背部等處之後，又因告訴人乙○○見狀趕來欲
    將被害人林釗旭與被告己○○拉開，被告己○○乃基於連續殺人之犯意，手持該
    把西瓜刀，連續對乙○○由上而下揮砍七、八刀，其中一刀並砍傷告訴人乙○○
    之左前額及臉部，致告訴人乙○○因而受有左額部裂傷之傷害，倖因告訴人乙○○再以鐵棍阻擋，及因李洽典等人出面制止，再送醫救治，始免被砍殺死亡等情
    ，業據告訴人乙○○於偵審中指訴甚詳，且被告己○○手持該把西瓜刀，接續揮
    砍告訴人乙○○，並砍傷告訴人乙○○之左前額及臉部乙節，亦據目擊證人李洽
    典、壬○○二人證稱屬實，並有診斷證明書一紙附卷可稽（見相字卷第四五頁）
    。又被告己○○於偵審中亦不否認告訴人乙○○所受前開傷勢，係其手持扣案西
    瓜刀揮砍所致，雖其否認有殺害告訴人乙○○之犯意，然查，被告己○○持以揮
    砍告訴人乙○○之西瓜刀，銳利異常，如持以揮砍人之頭部等身體重要部位，足
    以致人於死亡，被告己○○豈會不知？且被告對其手持西瓜刀，砍向被害人何種
    部位，尚乏證據可認其有確信不會命中頭部等要害，被告己○○於同年三月一日
    投案後之警訊及偵查中，且供稱「我便轉身追殺林釗旭並砍他一刀，我即騎車離
    開現場」、「然乙○○被我砍幾刀，何部位我均記不清楚」、「當我一刀砍下時
    ，我三弟丙○○亦趨身前來，但丙○○並沒有用手中菜刀砍林釗旭」、「當時太
    慌亂了，我不知砍（林釗旭）何部位，另外也向乙○○砍一刀，是由上往下，砍
    他頭部，朝他正面」云云（見偵字卷第二一、二二、三０頁），則被告己○○手
    持該西瓜刀，接續數次由上往下猛力揮砍告訴人乙○○身體之頭部等部位，雖因
    告訴人乙○○以鐵棒阻擋及閃避得宜，只受有左額部一處裂傷，但被告己○○於
    下手殺害告訴人乙○○時，既已在重創被害人林釗旭倒地之後，則其有殺害告訴
    人乙○○之故意，亦甚明顯。
　(七)被告己○○手持該把西瓜刀揮砍被害人林釗旭之左頭部及左背部等處，導致被害
    人林釗旭受有頭部左顳部至左臉頰受有長度十四公分之銳器切創傷（創腔向下，
    切開頭皮、頭皮下軟組織、肌肉及腱膜，切開顱骨長度八公分，切開硬腦膜及大
    腦實質長度八．四公分、深度三公分，合併此創傷者，有左側顳枕葉多量蜘蛛膜
    下腔出血）、左肩胛部受有長度二十公分之銳器切創傷（創腔向下，切開皮下軟
    組織、肌肉及肩胛骨，合併此創傷者，有周圍軟組織多量出血）、左上臂受有長
    度八公分之銳器切創傷（創腔向下，切開皮下軟組織及肌肉）、另左手第五指外
    側亦受有長度四公分、寬度○．八公分之銳器切創傷與長度五公分、寬度三公分
    之合併瘀血斑（手背之創角為雙叉，創底之手掌骨亦有切創），後雖即時送醫急
    救，仍因其頭部及左背部所受之前開銳器創傷而致出血性休克，於同日晚上七時
    四十分不治死亡之情事，並經臺灣彰化地方法院檢察署檢察官督同檢驗員相驗，
    復經法醫師解剖屬實，製有解剖報告、相驗筆錄、及相驗屍體證明書在卷可稽（
    見相字卷第五四至九○頁）及被告等行凶所用西瓜刀一把、菜刀一把扣案可稽，
    從而，被告己○○上開殺害被害人林釗旭、殺傷告訴人乙○○，被告戊○○、丙○○殺害被害人林釗旭之犯行，均甚明確，其等上開空口所辯，核係畏卸之詞，
    難以採信，是其等上開犯行，均堪認定，應依法論科。
三、核被告己○○所為，係犯刑法第二百七十一條第一項之殺人罪及同條第二項、第
    一項之殺人未遂罪。被告戊○○、丙○○所為，則係犯刑法第二百七十一條第一
    項之殺人罪。被告己○○、戊○○、丙○○三人，對上開殺害被害人林釗旭犯行
    之實施，彼此間有犯意聯絡或行為分擔，均為共同正犯。被告己○○先後殺害林
    釗旭、乙○○犯行間，肇始於同一原因而發生，且對被害人二人犯罪時間緊接，
    且犯罪之構成要件相同，自係基於同一殺人之概括犯意而為，依刑法第五十六條
    規定均為連續犯，而應論以一殺人既遂罪。被告己○○曾於八十二年間因殺人未
    遂案件，經本院判處有期徒刑五年二月，並經最高法院判決上訴駁回而確定，於
    八十六年三月十五日假釋出獄，八十九年一月四日縮刑假釋期滿而執行完畢，被
    告戊○○則於八十七年間因犯收受贓物罪，經原審法院判處有期徒刑三月並確定
    ，於八十七年十一月十日易科罰金執行完畢，此有台灣彰化地方法院檢察署刑案
    資料查註紀錄表及本院被告全國前案紀錄表在卷可稽，其等二人於有期徒刑執行
    完畢後，五年以內再犯有期徒刑以上之本罪，均為累犯，除其法定刑為死刑、無
    期徒刑部分，依法不得加重外，其法定刑為有期徒刑部分，應依刑法第四十七條
    之規定加重其刑。原審認被告等罪證明確，予以論罪科刑，固非無見，惟原判決
    (一)認被告戊○○、丙○○亦有參與殺害告訴人乙○○未遂之犯行，顯有未合（理
    由詳如後述）；(二)原判決理由中，亦未論述被告己○○戊○○所犯殺人罪之法定
    刑中，就有期徒刑部分應依累犯之規定加重其刑。且扣案之西瓜刀、菜刀，均查
    無沒收之依據，原審均予宣告沒收，自有未當；(三)原判決就被告己○○，依其恣
    意持刀連續對林釗旭、乙○○實施殺人犯行，惡性不輕，犯後亦未和解賠償損害
    ，原審判決僅對其論處有期徒刑十三年六月，亦屬失當。被告己○○、戊○○、
    丙○○三人提起上訴否認上開犯罪，雖無理由，檢察官上訴指謫原判決不當，非
    無理由，原判決既有上開可議，即屬無可維持，自應由本院予以撤銷改判。爰審
    酌被告己○○前已有殺人未遂前科，素行不佳，甫假釋期滿即再犯本案，犯後並
    先潛逃，本案犯罪情節非輕，被告三人之品行、犯罪動機、所生危害、及犯罪後
    迄未賠償被害人所受損害等一切犯罪情狀，各量處如主文第二、三、四項所示之
    刑，並認渠等犯本罪之性質，有褫奪其公權之必要，並分別諭知如主文第二、三
    、四項所示之褫奪公權，以示懲儆。至於渠等所持以實施上述犯罪之扣案西瓜刀
    、菜刀，並非違禁物，雖供渠等犯罪所用，但此西瓜刀、菜刀均係渠等母親李曾
    秀嬌購買使用，業據李曾秀嬌於本院前審訊問時證明屬實（見本院上訴卷一二四
    頁），自乏沒收依據，爰不為沒收之宣告，併此敘明。
四、公訴意旨另以：被告戊○○、丙○○就被告己○○殺害告訴人乙○○未遂之犯行
    ，與被告己○○間，互有犯意聯絡及行為分擔，因認被告戊○○、丙○○另有連
    續殺人未遂犯行云云，固非無見。惟按犯罪事實應依證據認定之，無證據不得推
    定犯罪事實，為刑事訴訟法第一百五十四條所明定，次按所謂認定犯罪事實之證
    據，係指足以認定被告確有犯罪行為之積極證據而言，該項證據自須適合於被告
    犯罪事實之認定，始得採為斷罪資料，且被害人所述被害情形，如無瑕疵可指，
    而就其他方面調查，又與事實相符，其供述固未始不足據為判決之基礎，惟其證
    據之本身尚有瑕疵，則在此瑕疵未究明以前，遽採為有罪之根據，仍難謂為適法
    （參照最高法院二十九年上字第三一０五號、七十年台上字第三八一號判例意旨
    ）。上開公訴意旨，無非以告訴人乙○○之指訴，並經證人李洽典、壬○○之證
    稱為據。本院訊據被告戊○○、丙○○均堅決否認有共同追殺乙○○之情事，並
    辯稱：伊等並未在被告己○○追殺告訴人乙○○時，共同加入該砍殺行為等語。
    經查：
  (一)告訴人乙○○先後於警訊、偵查及原審時供稱「我見狀即上前欲將他們拉開，結
    果，己○○手持西瓜刀反追我，欲殺我之際，我馬上從旁邊拾起一支鐵棍擋住西
    瓜刀（應係早即在圍牆處拾得鐵棍）」、「我看到己○○有拿西瓜刀砍林釗旭，
    因林釗旭臉部朝下，所以己○○持刀砍他的背部，次數不清楚，沒有看到戊○○
    有砍他」、「我看到林釗旭被殺時，我就趕過來，己○○就拿西瓜刀砍我左前額
    一刀」、「我當時見他已在砍，沒有砍到，當時死者在叫，我就拿了鐵條（棍）
    衝到圍牆內，當時他砍了我正面一刀，沒砍到，我拿鐵條（棍）把這一刀擋下致
    沒有砍到，我叫死者快跑，當時己○○要砍我，死者就跑到馬路上，這時戊○○
    就自屋裡衝出來‧‧‧這時己○○拿西瓜刀追趕我，被我以鐵條（棍）阻擋砍不
    到我，就折回去砍殺戊○○壓制之死者‧‧‧這時死者之後，由我以手扶著其肩
    部，由他自己跑到隔鄰去求救，當時我才看到丙○○拿菜刀在現場揮舞，至於他
    何時如何跑出他家，我沒有注意，也沒聽清楚談什麼」、「被己○○追殺我砍傷
    我左額部及臉部」、「死者係趴在路上，我當時和己○○正在打鬥，當時己○○
    負責追殺我，戊○○正在刺死者，死者倒下去後，因為他殺不到我，所以己○○
    便回去殺死者‧‧‧我跑去死者旁邊要救死者，我才被己○○砍了好幾刀，都被
    我擋到，只有在額頭被砍一刀，縫了三十幾針」等語（見相字卷第二０、四九、
    五０頁，偵字卷第四六、四七頁，原審卷第五八頁），再於本院先後供稱「只有
    己○○要殺我而已。被告戊○○、丙○○這部分無關」、「一開始只有己○○拿
    西瓜刀，另二人沒拿武器」、「當時尚未被砍傷」、「是我過去時，己○○剛好
    抬頭，就砍我」、「己○○拿西瓜刀砍我七、八刀，只有一刀傷到我」、「己○○先追殺我殺不到，我往外跑，戊○○追林釗旭，我被己○○殺的‧‧‧我要去
    拉時己○○才殺我」、「是己○○殺我的，他們戊○○、丙○○沒有壓制我阻止
    我離去的意思」等語（見本院上訴卷第四八至五一頁、第九六至一０一頁，更二
    審卷第六四、六五頁），是依告訴人乙○○前後尚屬一致之指訴，被告戊○○、
    丙○○始終並未對告訴人乙○○有追逐或施加任何攻擊之行為，要堪認定，則告
    訴人乙○○之指稱，顯不足為被告戊○○、丙○○不利之認定。
  (二)且依前述，被告己○○嗣後再持刀揮砍告訴人乙○○之際，被告戊○○、丙○○
    亦未加入參與圍殺乙○○犯行之實施，已難認其有共同殺害告訴人乙○○之犯意
    。況被告戊○○、丙○○、己○○，係因被害人林釗旭前往其等住所，入內與其
    等父親李清一發生爭執拉扯，始心生殺害林釗旭之共同犯意聯絡，當時告訴人乙○○既在圍牆外面，殊難認定被告戊○○、丙○○、己○○在追逐林釗旭之初或
    以前，彼此間即會產生有一併殺害在圍牆外之乙○○之犯意聯絡。且告訴人乙○○與被告己○○、戊○○、丙○○，在此之前並無任何仇恨，被告己○○所以會
    持刀揮砍告訴人乙○○，由案發過程觀之，係因告訴人乙○○在圍牆外，手持鐵
    棍予以阻擋被告己○○追殺被害人林釗旭所致，此時並改由被告己○○自行追殺
    告訴人乙○○，被告戊○○、丙○○則猶追逐告訴人林釗旭，自堪認該追殺告訴
    人乙○○之行為，應係被告己○○個人之起意。再者，依被告己○○持刀改追殺
    告訴人乙○○未成後，折返揮砍被害人林釗旭重創後，因告訴人乙○○見狀再趕
    回來，欲將被害人林釗旭與被告己○○拉開，被告己○○乃又手持該把西瓜刀揮
    砍告訴人乙○○之際，被告戊○○、丙○○亦無任何對告訴人乙○○施加攻擊之
    言行等情研判，益難認被告戊○○、丙○○有與被告己○○共同殺害乙○○之犯
    意聯絡及行為分擔。再依證人壬○○、李洽典於本院先後所供，亦未指稱被告戊○○、丙○○有追殺乙○○之情事，足見公訴人依上開等事證，就被告戊○○、
    丙○○此部分殺人未遂之指訴，尚屬不能證明。惟因公訴人認此部分與被告戊○○、丙○○前開論罪科刑部分，有連續犯裁判上一罪關係，爰不另為被告戊○○
    、丙○○此部分無罪之諭知，併予敘明。
五、被告戊○○經合法傳喚，無正當理由不到庭，本院認不待其陳述，逕行判決。
據上論斷，應依刑事訴訟法第三百六十九條第一項前段、第三百六十四條、第三百七
十一條、第二百九十九條第一項前段，刑法第二十八條、第五十六條、第二百七十一
條第一項、第四十七條、第三十七條第二項，判決如主文。
本案經檢察官辛○○到庭執行職務。
中      華      民      國　    九十一     年    十二     月   二十四 　日
                                臺灣高等法院臺中分院刑事第四庭
                                      審判長法  官　洪　耀　宗
                                      　　　法　官　劉　登　俊
                                      　　　法　官  蕭  錦  鍾
右正本證明與原本無異。
如不服本判決應於收受送達後十日內向本院提出上訴書狀，其未敘述上訴之理由者並
得於提起上訴後十日內向本院補提理由書（均須按他造當事人之人數附繕本）。
　　　　　　　　　　　　　　　　　　　　　　書記官  蘇  昭  文
中      華      民      國　    九十一     年    十二     月   二十四 　日
附錄本案論罪科刑法條：
刑法第二百七十一條：
殺人者，處死刑、無期徒刑或十年以上有期徒刑。
前項之未遂犯罰之。
預備犯第一項之罪者，處二年以下有期徒刑。
                    　　　　　　　　　　　　　　　　　　　　　　　　　　Ｒ
